臺灣高等法院刑事判決
109年度上訴字第2088號
上  訴  人  臺灣臺北地方檢察署檢察官
上  訴  人  
即  被  告  簡晴惠  
選任辯護人  王廸吾律師
            邱仁楹律師
上  訴  人  
即  被  告  余安媞  
選任辯護人  馬在勤律師
            袁啟恩律師
上列上訴人因組織犯罪防制條例等案件，不服臺灣臺北地方法院
108年度訴字第726號，中華民國109年5月7日第一審判決（起訴
案號：臺灣臺北地方檢察署108年度偵字第15141號、第16213號
、第17530號），提起上訴，本院於110年2月25日所宣示之判決
，茲發現主文部分漏未諭知，爰補充判決如下：
    主  文
卯○○被訴如附表十編號7、13、21所示之加重詐欺取財部分，均
無罪。
甲○○被訴如附表十編號3、24所示之加重詐欺取財部分，均無罪
。
    理  由
一、按判決之主文，係取捨證據、認定事實、適用法律之結果，
    以確認國家對被告犯罪事實之刑罰權存在與否及所論處之罪
    名、應科之刑罰等具體刑罰權之內容，是判決之實體確定力
    ，僅發生於主文。若主文未記載，縱使於判決之事實或理由
    內已敘及，仍不生實質確定力，即不得認已判決，而屬漏未
    判決。是本院就上開主文欄所示部分，雖於民國110年2月25
    日所宣示之判決中業已論述認定無罪之理由（見該判決理由
    欄丁、貳【無罪部分】，判決第49至61頁），且已將原判決
    此部分撤銷，但於主文欄漏未諭知此部分無罪，揆諸前揭說
    明，仍不得認已判決。惟此部分既經本院於110年1月21日辯
    論終結，本院爰予補充判決。
二、此部分公訴意旨略以：被告卯○○就如本判決附表十編號7（
    起訴書附表一編號10，癸○○）、13（起訴書附表一編號5，
    丁○○）、21（起訴書附表一編號11，己○○）所示部分、被告
    甲○○就如附表十編號3（起訴書附表一編號7，寅○○）、24（
    起訴書附表一編號4，丑○○）所示部分，亦均意圖為自己不
    法之所有，各基於三人以上共同犯詐欺取財之犯意聯絡，擔
    任公關小姐之取款車手，分別向上開被害人詐得起訴書附表
    一各該編號卯○○、甲○○項下所示金額之款項，是認卯○○、甲○○就此部分犯行，亦涉犯刑法第339條之4第1項第2款之三人
    以上共同犯詐欺取財罪等語。
三、按犯罪事實應依證據認定之，無證據不得認定犯罪事實。又
    不能證明被告犯罪者，應諭知無罪之判決，刑事訴訟法第15
    4條第2項、第301條第1項分別定有明文。而認定犯罪事實所
    憑之證據，雖不以直接證據為限，間接證據亦包括在內；然
    而無論直接或間接證據，其為訴訟上之證明，須於通常一般
    之人均不致有所懷疑，而得確信其為真實之程度者，始得據
    為有罪之認定，倘其證明尚未達到此一程度，而有合理之懷
    疑存在，致無從為有罪之確信時，即應為無罪之判決（最高
    法院76年度台上字第4986號判例意旨參照）。又刑事訴訟法
    第161條第1項規定：檢察官就被告犯罪事實，應負舉證責任
    ，並指出證明之方法。因此，檢察官對於起訴之犯罪事實，
    應負提出證據及說服之實質舉證責任。倘其所提出之證據，
    不足為被告有罪之積極證明，或其指出證明之方法，無從說
    服法院以形成被告有罪之心證，基於無罪推定之原則，自應
    為被告無罪判決之諭知（最高法院92年度台上字第128號判
    例意旨參照）。復按被害人、告訴人係以使被告受刑事訴追
    為目的，本質上存有較大之虛偽危險性，為擔保其真實性，
    應有補強證據以增強其陳述之憑信性，始足為認定被告犯罪
    事實之依據（最高法院52年台上字第1300號判例意旨、104
    年度台上字第3178號判決意旨參照）。所謂補強證據，係指
    被害人之陳述本身以外，足以證明犯罪事實確具有相當程度
    真實性之證據，固不以證明犯罪構成要件之全部事實為必要
    ，但以與被害人指述具有相當之關聯性為前提，並與被害人
    之陳述相互印證，綜合判斷，已達於使一般之人均不致有所
    懷疑，而得確信其為真實之程度而言（最高法院107年度台
    上字第887號判決意旨參照）。
四、公訴意旨認卯○○、甲○○就上開部分亦涉犯三人以上共同犯詐欺取財罪，無非係以證人即被害人癸○○、證人即告訴人丁○○、陳健男、寅○○、丑○○於警詢、偵訊或原審（丁○○部分）所為之證述暨警詢中所製作之指認犯罪嫌疑人紀錄表為主要論據。訊據卯○○、甲○○固坦承確擔任本案詐騙集團之公關小姐即取款車手，並有為本院110年2月25日判決認定有罪部分之加重詐欺取財犯行等事實。然均否認有為此部分之詐欺取財犯行，辯稱上開被害人、告訴人應係指認錯人等語。
五、查上開被害人、告訴人確遭本案詐騙集團施以各該編號所示
    詐術而陷於錯誤，遂交付該編號所列款項予相約見面之公關
    小姐即取款車手等節，業據其等於警詢、偵訊、原審或本院
    證述甚詳，且為卯○○、甲○○所不爭執，是就此部分所應審酌
    者，乃為卯○○、甲○○是否有參與該等部分之加重詐欺取財犯
    行擔任取款之公關小姐而收取款項？經查：
㈠、附表十編號3寅○○部分：
  ⒈告訴人寅○○於警詢、偵訊中雖指認其所稱之「陳佳琪」女子
    為甲○○，但嗣於原審審判期日證稱：先前指認是以照片來看
    ，當時指認的「陳紫萱」（按即卯○○）我確認是沒有錯的，
    但「陳佳琪」的部分，因為我們後面沒有再見面，從106年
    至108年間中斷將近1年半，所以印象會比較模糊。…指認當
    時是覺得比較相似，但不能很確定，只是說非常相似，沒有
    百分之百確定等語（見原審卷五第317頁）；後經當庭請其
    指認在場之甲○○後，證稱：跟當初我見面時的感覺是蠻像的
    ，但我不能完全確定就是她，因為當時到現在已經過了很長
    一段時間。…之前那個「陳佳琪」她大概頂多是30來歲，看
    起來是比較年輕，所以這樣一比對下來，就不太像在庭的甲○○等語（見原審卷五第318、324頁）。
  ⒉寅○○於警詢、偵訊及原審均稱最後一次與「陳佳琪」見面是1
    06年7月間，距其於108年4月3日於警詢中依照片指認，已相
    隔1年8月餘；又依寅○○於警詢及原審所證：跟自稱「陳佳琪
    」之女子見過約9次面，約3個月左右見一次面，前幾次就只
    有見面附近走一走，後面每次給她錢，她就會帶我去賓館，
    並發生性關係等語（見他5252卷一第258頁），可知其雖與
    「陳佳琪」見過9次面，也曾發生性關係，但每次見面僅數
    小時，且各次相隔約3個月，並非長期相處之親友、鄰居或
    同學、同事等關係，在公關小姐當會以一定妝容會面之情形
    下，事隔1年8月後，能否僅憑照片即正確辨識人別之同一性
    ，實非無疑。
  ⒊況就甲○○有罪部分，所有被害人包括癸○○（附表十【下同】
    編號7，化名「林嘉琪」）、子○○（編號8，化名「張紫涵」
    ）、辰○○（編號11，化名「陳紫涵」）、乙○○（編號12，化
    名「林佳琪」）、丁○○（編號13，化名「陳紫馨」）、吳建
    勳（編號15，化名「可可」）、辛○○（編號19，化名「林嘉
    欣」）、己○○（編號21，化名「張曉雨」）等人，自警詢時
    起均曾主動提到甲○○背後有翅膀圖案之刺青或紋身，並因指
    認照片中甲○○之照片有略為露出該刺青，可憑以指認等語，
    然稱曾與「陳佳琪」至賓館發生過5次性關係，且有一起洗
    澡之寅○○（見原審卷五第321頁、第318至319頁），卻從未
    指出「陳佳琪」身上有刺青，於原審經問及此節，並稱：沒
    有特別去看她有什麼比較明顯的特徵或怎樣等語（見原審卷
    五第318頁），顯然其從未發覺「陳佳琪」背後有刺青此一
    明顯特徵，實亦與常情相違。是由上情觀之，寅○○原先依憑
    照片指認錯誤之可能性不低，其於原審當庭見到在庭之甲○○
    本人後，改稱不太像在庭的甲○○，於本院審理時亦到庭陳稱
    ：甲○○部分是誤認，是另外一個女子等語（見本院卷二第30
    2頁），應屬有據。在別無其他積極證據可資證明之情形下
    ，自無從僅憑寅○○本人都認為是指認錯誤之結果，認定甲○○
    即為參與此部分詐欺犯行之「陳佳琪」公關女子。
㈡、附表十編號24丑○○部分：
　⒈告訴人丑○○於警詢、偵訊中雖指認其所稱之「林嘉欣」女子
    為甲○○，但嗣於原審審判期日證稱：當初見到的樣子跟現在
    來這邊開庭時，看到本人就變得不一樣。因為「林嘉欣」她
    當時是直髮黑色的。我當時看到的「林嘉欣」跟我指認的照
    片比較像，當時本人跟照片比較像，現在好像有點變得不一
    樣等語（見原審卷五第311至312頁）；於本院審理時亦到庭
    證稱：（自稱「林嘉欣」的女子，是否係在場的甲○○？）當
    時見面的跟來到這邊見面的是不一樣的，就是人完全不一樣
    。…可能是指認錯了，…看起來是有點像，但我也沒有辦法保
    證。…當初警察就給我看那照片，然後我就說樣子可能就是5
    號這樣子等語（見本院卷二第288至291頁）。
　⒉依丑○○於警詢、偵訊、原審及本院所述，其只與「林嘉欣」
    於107年11月間見面一次，約1、2個小時，有牽手，沒有發
    生性關係，則兩人見面時間如此短暫，且最後一次見面時間
    距其於108年3月19日警詢中依照片指認，已相隔約4個月，
    其能否僅憑照片即正確辨識人別之同一性，實非無疑，其於
    原審、本院當庭見到在庭之甲○○本人後，改稱不太一樣，可
    能指認錯誤等語，衡情確無法排除此可能性，是在無其他積
    極證據可資補強之情形下，尚無從僅憑丑○○本人都無法確定
    之依照片指認結果，認定甲○○即為參與此部分詐欺犯行之「
    林嘉欣」公關女子。
㈢、附表十編號21己○○部分：
  ⒈告訴人己○○雖於警詢中指認其所稱之「張可心」女子為卯○○
    ，但於偵訊時即稱：我可以確定的是「張曉雨」（按即甲○○
    ），「張可心」有可能是卯○○，但我不確定等語（見偵1514
    1卷第148頁），嗣於原審進一步證稱：因為當時都還沒有看
    到卯○○本人，都是從相片裡面去判斷的。當時看相片，跟「
    張可心」很像。…因為甲○○的部分有刺青，很清楚，不會有
    錯，卯○○的部分只是外貌比較像，但我也不是很確定她就是
    「張可心」，當時我第一次看到相片就不是很確定。…第一
    次出庭後有談到要庭外和解，談和解當時我近距離看，聲音
    頻率不對，「張可心」的頻率比較低，而卯○○的聲音是一般
    女性的聲音，所以很明確可以知道她們不是同一個人。…（
    當庭指認）今日在庭被告卯○○不是當時與我見面自稱為「張
    可心」之人等語（見原審卷五第412至413頁、第417頁），
    於本院亦與原審為相同之證述（見本院卷二第281至283頁）
    。
  ⒉按己○○於108年4月20日警詢中原稱：我與自稱「張可心」之
    女子只見過1次面，交付2萬元，時間大概是107年2月左右，
    見面地點林森北路、長春路口的八方雲集等語（見他5252卷
    一第312頁），於同年7月5日偵訊中卻稱：也有與「張可心
    」發生3次性行為（見偵15141卷第148頁），於原審亦稱與
    「張可心」見過2、3次面等語（見原審卷五第415頁），就
    見面之次數及有無發生性關係等節，前後已有不同。又己○○
    於警詢中稱：107年2月左右，「張曉雨」跟我約在林森北路
    、長春路口的八方雲集見面，我到那裡後，她才突然打電話
    給我說她臨時有事無法過來，她請她表妹「張可心」跟我見
    面，我當場交付2萬元現金給「張可心」，她就陪我散步、
    聊天，後來我也有以電話跟她連絡、聊天，但並沒有再見過
    面等語（見他5252卷一第302至303頁），於原審卻稱：因為
    「張曉雨」跟「張可心」她們中間有一個很長的時間缺口，
    所以「張可心」當時是要拿2萬元，是「張可心」的表姊，
    跟「張曉雨」沒有關係的一個表姊，她跟我講她的表姊，一
    個叫「陳嘉惠」（音譯）的，她要我拿2萬元給「張可心」
    ，跟「張曉雨」完全沒有關係，有時間上的區隔等語（見原
    審卷五第415頁），是就「張可心」在人設上究竟為「張曉
    雨」或「陳嘉惠」之表妹，己○○先後所述亦有出入。參以卷
    附106年3月18日至28日間之通訊監察譯文所示（見他5252卷
    一第353至358頁），己○○似於106年3月18日前，即已與「張
    可心」有所聯繫，且曾相約外出甚或發生性行為，交談內容
    中亦曾談及「嘉惠」（見他5252卷一第356頁），似乎己○○
    因相隔一段時間之故，記憶或敘事上有所混淆，更疑有另位
    化名「陳嘉惠」之女子牽涉其內，則己○○歷次就「張可心」
    部分所述，是否確實記憶無誤，顯令人存疑。又因己○○究竟
    何時與「張可心」見面及次數並無法確認，前引通訊監察譯
    文內容為106年3月間之事，若依己○○原於警詢中所述，其僅
    與「張可心」在107年2月間見面一次，參以前述被害人縱使
    與各公關女子聯繫一段時間並有發生性關係，真正實際相處
    時間亦不長此節，卯○○復無如甲○○般有「刺青」此一記憶點
    ，則己○○在相隔1年多後之108年4月15日於警詢中依照片指
    認，能否正確辨識人別之同一性，容非無疑。從而己○○於原
    審、本院稱其當庭見到在庭之卯○○本人後，依憑雙方聲音頻
    率之差異，認為卯○○並非所稱之「張可心」，衡情當非無據
    。
  ⒊卯○○於警詢、偵訊及原審準備程序時，固曾坦承參與己○○部
    分之犯行，但經原審安排與己○○之調解期日後，於109年1月
    7日原審準備期日改稱：我們那天調解庭，有再確認一次，
    我們真的不認識。其原審辯護人補充：那一天調解的時候，
    雙方有近距離接觸後，己○○他是錯愕，他不認識卯○○，卯○○
    當時會承認此部分的犯行，是對於己○○的姓名有點印象，但
    是經過調解之後，確認雙方不認識彼此（見原審卷第202頁
    ）。衡酌卯○○參與本案詐騙集團之期間長達數年，雖本案經
    起訴且為本院認定有罪者僅有如本院110年2月25日判決附表
    七所示2件，但曾實際接觸之對象男子理應不止於此，且依
    前所述，縱使與被害男子發生性關係，實際見面相處時間亦
    不長，也常間隔一段時間才又見面，是否真能記得清楚對方
    之姓名、確切容貌，並非全然無疑，若無卷附訂桌單或其他
    班表、帳冊等資料為憑，案發後未與指認之被害人實際見面
    前，衡情確存有誤認或誤記之可能性，即無法因卯○○在與己○○本人見面並有一定之互動前，曾僅憑印象應訊之供述內容
    ，遽認其自白必屬真實。
　⒋己○○雖於原審108年10月22日準備程序最後表示意見時，曾向
    法官稱：我認識卯○○、甲○○，我想要跟甲○○調解，我今天看
    到卯○○才聯想到金錢，卯○○我也要跟她調解等語（見原審卷
    一第410頁），但嗣於原審審判期日就此解釋稱：因為當時
    卯○○、甲○○是坐在我的前面，我只能看到背影，確定「張可
    心」跟卯○○沒有關聯這件事是在那個庭期後，說要調解時才
    有辦法正面看到卯○○本人，所以當時在開庭時，我也是認為
    卯○○就是「張可心」。…開庭時我坐在她們正後方，她們兩
    個正好坐在我前面。都看不到臉，只有在出去時，我看到側
    面，但還是不能確定等語（見原審卷五第416頁），於本院
    亦補充：卯○○是坐第一排，跟我同方向面對著法官坐等語（
    見本院卷二第284頁）。而依前所述，己○○縱非如其於警詢
    中所述只在107年2月間與「張可心」見面一次，至多也不過
    見面約3次，卯○○亦無明顯之特徵或記憶點，已難認其能正
    確辨認「張可心」與卯○○之同一性，原審前開準備程序期日
    復非請己○○面對面正式指認，當時卯○○既仍就此部分為承認
    之表示，則坐在後面之己○○僅憑開庭時稍微幾眼觀察，而誤
    認卯○○就是「張可心」，並非難以想像，當不能以雙方未互
    動之情形下憑印象之回答，而認己○○嗣後在與卯○○為一定互
    動後發覺指認錯誤之證述不實。
　⒌準此，此部分既無法排除己○○誤認、卯○○誤記之可能性，在
    別無其他足夠之積極證據可資證明之情形下，尚無從僅憑己○○本人都認為是指認錯誤之結果，及卯○○在案發後未見到己○○並與之互動前僅憑印象之回答，遽認卯○○即為參與此部分
    詐欺犯行之「張可心」公關女子。　
㈣、附表十編號7癸○○部分：
  ⒈被害人癸○○雖於警詢指認其所稱之「陳子萱」女子為卯○○，
    但於原審中就此證稱：我做完筆錄後，警方就拿照片給我指
    認，因為我是兩段，就要指認兩個，有像，但不敢保證100%
    對。…我跟員警講說我不敢保證一定正確，有點像而已。…（
    檢察官請卯○○起身脫下口罩予證人辨認）今日在庭的卯○○，
    應該不是當時與我見面自稱為「陳子萱」之人，見過本人之
    後發現長相不對。…我是後面調解時才發現的等語（見原審
    卷五第402頁）；於本院審理時亦到庭證稱：卯○○跟我說的
    「陳子萱」臉型有點差異，先前實際跟我碰面的那個女孩子
    臉型比較瘦一點，臉頰比較沒有肉。…外觀也是不太像，不
    一樣。…指認時我跟警察講說不太敢確定，因為是照片，不
    是指認本人，都會有點差異，我那時有跟警察講。…卯○○確
    實真的不是跟我碰面的女孩子等語（見本院卷二第293至294
    頁）。
　⒉癸○○於原審證稱其係於106年12月至108年3月間，與自稱為「
    陳子萱」之女子見面多次（見原審卷五第401頁），嗣於本
    院審理時進一步證稱，見面次數前後應該接近10次，每次見
    面大概都2到3小時等語（見本院卷二第297頁），可徵其雖
    與「陳子萱」發生性關係，但每次見面相處時間不長，也是
    間隔一段時間才見面。其於108年4月15日警詢中依照片指認
    「陳子萱」為卯○○時，固稱前2個禮拜還有與「陳子萱」見
    面給5萬元等語（見他5252卷一第293頁），但因卯○○身上並
    無明顯記憶點，且公關女子赴約見面時會有一定妝容，在此
    種斷斷續續見面、每次見面時間不長之相處模式下，縱使離
    上次見面時間僅約2星期，能否記清對方容貌，正確辨識人
    別之同一性，容有可能因人而異。就癸○○而言，其於警詢中
    明確指出另名「林嘉琪」女子（按即甲○○）背後有翅膀的刺
    青（見他5252卷一第177頁），甲○○亦坦承有此部分之犯行
    及背後有翅膀刺青此節（見原審卷一第380頁），是其此部
    分之指述應無錯誤，然癸○○於108年10月22日原審準備程序
    時（此時尚未調解），卻稱：我對於甲○○感覺不太像，有兩
    年多了，指認的照片有點像，我記得甲○○背後有翅膀的刺青
    等語（見原審卷一第410頁），可徵在沒有比較明顯之記憶
    點時，癸○○對於容貌同一性之辨別可靠程度，似有所不足，
    遑論依照片指認時只能依憑照片中顯現之樣貌辨識，較為平
    面，與真實本人互動時則有說話方式、語調、手勢及細微小
    動作、習慣等較為豐富之資料可供參酌，自比僅憑照片指認
    之結果更為可靠。從而癸○○原先依照片指認結果錯誤之可能
    性不低，其經與卯○○本人於調解時見面互動後，改稱原先指
    認錯誤，卯○○並非其所稱之「陳子萱」，應非無據，則在別
    無其他積極證據可資證明之情形下，自無從僅憑癸○○本人都
    認為是指認錯誤之結果，認定卯○○即為參與此部分詐欺犯行
    之「陳子萱」公關女子。
　⒊癸○○雖曾於原審108年10月22日準備程序中，向法官表示：我
    對甲○○感覺不太像，有兩年多了，指認的照片有點像……卯○○
    的部分是對的等語（見原審卷一第410頁），但其於原審審
    判期日就此解釋稱：因為當初我跟甲○○見面時她看起來很年
    輕，後來我在準備庭碰到她，她有回頭看一下，我沒有看得
    很清楚，她外觀看起來感覺好像成熟很多，不太像。卯○○的
    部分，她也有回頭看一下，我從後面看起來真的有像，就是
    瞄一下，一眼而已，只是說大概看起來好像有像等語（見原
    審卷五第407頁）。於本院亦就此證稱：  對，因為那時候
    有一段距離，他們坐在前面，我是在後面，並沒有當面看，
    只是從背後瞄一下而已，後來到律師事務所和解時，真正有
    面對面，才發現卯○○真的不是等語（見本院卷二第294、296
    頁）。而依前所述，癸○○該次準備程序期日對指認無誤、有
    背後翅膀刺青明顯記憶點之甲○○，竟稱「我對於甲○○感覺不
    太像」此語，已可徵其對於容貌同一性之辨識能力，容非無
    疑，則其對沒有明顯特徵或記憶點之卯○○，在沒有當面看，
    只是從後面瞄一下之情況下，辨識結果自非十分可靠，實亦
    不能以癸○○在未與卯○○實際互動情形下憑感覺之回答，而認
    其嗣後在與卯○○為一定互動後發覺指認錯誤之證述不實。
㈤、雖公訴檢察官及原審判決認上開告訴人可能是因與被告等人
    達成調解，同情被告方改口，但其中告訴人己○○於調解成立
    之前，早於偵訊時即稱並不確定「張可心」是否為卯○○，並
    非於調解成立後才改口；又寅○○於調解成立後雖改稱「陳佳
    琪」並非甲○○，但仍指稱另名向其行騙之「陳紫萱」為卯○○
    ，己○○雖改稱「張可心」並非是卯○○，但仍指稱另名向其行
    騙之「張曉雨」為甲○○，癸○○於調解成立後雖改稱「陳子萱
    」並非卯○○，仍稱另名向其行騙者之「林嘉琪」為甲○○，亦
    難認其等改口稱指認錯誤與調解成立與否有關。況上開告訴
    人均係於法院以證人身分具結後證述，縱使同情卯○○或甲○○
    ，請求法院輕判即可，殊難想像其等會因此甘冒偽證罪之風
    險為不實證述，讓自己從詐騙案件之被害人變成涉犯偽證罪
    之刑事犯。是由上情觀之，上開告訴人或被害人與卯○○、甲○○達成和解此節，顯不足動搖其等上開關於先前乃係指認錯
    誤等證詞之憑信性。
㈥、附表十編號13丁○○部分：　
　  告訴人丁○○雖於警詢、偵訊及原審均指稱自稱「陳紫馨」之
    女子為卯○○，但依其於警詢中所述：我與「陳紫馨」見過3
    次面，第一次是106年4月28日許、第二次是106年6月6日許
    、第三次是106年8月7日許等語（見他5252卷一第197至198
    頁），可知其與「陳紫馨」1個多月到2個月才見一次面，總
    共見面3次，且最後一次見面106年6月6日距其於108年3月20
    日在警詢中依照片指認時，已相隔1年9個多月。又丁○○於原
    審描述「陳紫馨」時，僅稱：眼睛大大、長長的，比我矮，
    身高應該差不多到我耳朵左右，…我身高差不多164公分…（
    既然你說曾跟「陳紫馨」發生過性行為，那「陳紫馨」的身
    上有什麼特徵嗎？）那個我沒有注意那麼多等語（見原審卷
    五第389頁），而眼睛大，身高約150公分左右之女子並非少
    見，是由丁○○之描述觀之，實難認有何特徵或記憶點可供丁○○在相隔1年9個多月後，仍能確保指認無誤。況丁○○於偵查
    中經檢察官提示其於警詢中據以指認之指認犯罪嫌疑人紀錄
    表所附照片時（見他5252卷一第192頁以下），竟答稱：現
    在看這個照片覺得不太清楚，因為跟本人有落差等語（見偵
    15141卷第126頁），則其既認該等照片與本人有落差，又何
    能於警詢中依憑該等照片指認卯○○即為「陳紫馨」？是丁○○
    先前依照片所為之指認，憑信性顯有不足。後丁○○於原審經
    命當庭指認時（見原審卷五第387頁），已為109年3月3日，
    距離其等最後一次見面更已相隔快3年，其復未能指出「陳
    紫馨」有何特徵或記憶點可供其辨識與卯○○之同一性，是僅
    憑其於近3年前曾與「陳紫馨」見面3次，各約數小時之相處
    時間，本院認實不足擔保其所為指述之正確性，在別無其他
    積極證據可資補強佐證之情形下，自無從僅憑丁○○事隔1年9
    個多月後憑照片，及事隔近3年後之當庭指認，認定卯○○即
    為參與此部分詐欺犯行之「陳紫馨」公關女子。　
六、綜上所述，告訴人寅○○、丑○○、己○○及被害人癸○○已明確證
    稱其等前於警詢、偵訊中所為之指認有誤，告訴人丁○○之指
    認憑信性則有不足，無其他證據可資補強，不能僅憑其單一
    指述，即認卯○○為向其行騙之公關小姐之一，是本案依檢察
    官所舉各項證據方法，就甲○○、卯○○是否有公訴意旨所指參
    與此部分詐欺取財之犯行，本院認仍有合理之懷疑存在，尚
    未達於通常一般之人均不致有所懷疑，而得確信其為真實之
    程度，無從形成有罪之確信，自難遽以上開罪名相繩。準此
    ，本案既不能證明甲○○、卯○○此部分犯罪，揆諸前揭說明，
    即應為其等無罪之諭知。原審未詳酌上情，遽就此部分為其
    等有罪之諭知，尚有未恰，甲○○、卯○○上訴意旨否認此部分
    犯罪，為有理由，且此部分業經本院110年2月25日前次判決
    中撤銷（見主文第1項），原應併就此部分為甲○○、卯○○於
    主文欄為無罪之諭知，惟本院前次判決就此部分漏未於主文
    欄記載，爰依職權為補充判決。
據上論斷，應依刑事訴訟法第369條第1項前段、第364條、第301
條第1項前段，補充判決如主文。　　
中　　華　　民　　國　　110 　年　　3 　　月　　23　　日
                  刑事第二十庭  審判長法　官  王復生
                                      法　官  蕭世昌
                                      法　官  張紹省
以上正本證明與原本無異。
檢察官如不服本判決，應於收受送達後20日內向本院提出上訴書
狀，其未敘述上訴之理由者並得於提起上訴後20日內向本院補提
理由書（均須按他造當事人之人數附繕本）「切勿逕送上級法院
」。此部分之上訴期間自收受本補充判決時起算。
                                      書記官  莫佳樺
中　　華　　民　　國　　110 　年　　3 　　月　　24　　日
附表十
 編號     被害人    犯案期間與見面、交款地點    被訴詐騙方法           詐騙金額     集團成員與負責工作  公關小姐即取款 車手可獲之犯罪 所得計算      起訴書所示範圍及 備註補充             成員  負責工作   ３ 寅○○ （告訴人） 104 年9 月 8 日接獲CA LL客秘書電 話而認識起 至106 年7  月某日止， 又自106 年 7 月21日起 至107 年8  月31日最後 一次見面止 。（起訴書 僅以首次交 款時起算詐 欺期間，由 本院更正從首次聯繫時起算）         某詐騙集團不詳成員， 於104 年9 月8 日時佯 裝成曾見過寅○○之「 陳佳琪」女子而電聯聊 天，再以男女朋友交往 為由，迭以「擔任酒促 需要業績希望幫忙」、 「欠酒店款項尚待清償 」等詐術誘騙寅○○交 付款項，再派遣公關小 姐即取款車手即甲○○ 出面擔任「陳佳琪」同 一人與寅○○見面，致 寅○○陷於錯誤，因而 依「陳佳琪」指示，陸 續交付身上所有或提領 其母帳戶所得現金。嗣 於106 年7 月間某日原 與「陳佳琪」相約見面 ，但臨時改由同酒店之 「陳紫萱」女子即卯○ ○見面，並表示「陳佳 琪」有家事故由表妹代 為見面，再由某詐騙集 團不詳成員佯裝成「陳 紫萱」而電聯聊天，復 以男女朋友交往為由， 數度以「酒店需要業績 希望幫忙」等詐術誘騙 寅○○交付款項，再派 遣卯○○出面擔任「陳 紫萱」同一人與寅○○ 見面，致寅○○陷於錯 誤，因而依「陳紫萱」 指示，陸續交付身上所 有或提領其母帳戶所得 現金。               自104年12月底某日起至106年7月某日止，各交付如下金額予不詳女子： 13,000元、    15,000元、    30,000元、    300,000 元、   38,000元、    38,000元、    38,000元、    40,000元、    41,000元。    共計553,000 元 。                 許雅菁 大陸地區網 路電話CALL 客秘書機房 負責人      無（因無從認定甲○○係公關小姐即取款車手，故未計算此部分之犯罪所）。             起訴書附表一編號 7 。            經原審法院安排調解期日，已於108年12月27日以15,000元與丙○○、戊○○、甲○○、卯○○達成調解，獲得賠償（見原審卷四第53至56頁、卷五第345頁）。                （不詳） 任CALL客秘 書詐騙被害 人等               丙○○ 我國現場負 責人，負責 主持指揮現 場眾人、交 付當日款項 即帳包           戊○○ 把風（兼卡 拉OK、酒店 服務生）            另自106 年7 月 21日起至107 年 8 月31日止，各 交付如下金額予 卯○○：      100,000 元、   38,000元、    38,000元、    38,000元、    38,000元。    共計252,000 元 。                  卯○○所獲全數 金額共計44,520 元，細目如下： ⒈性行為3 次共   24,000元（計   算式：8,000    × 3 ＝24,000   元）        ⒉其他取款金額   共20,520元（   計算式：【25   2,000 －24,0   00】× 9%＝20   ,520）           臺北市中山 區長安東路 華欣花苑旁 地下室酒店 卡拉OK、臺 北市中山區 之某便利商 店、麥當勞 等處          卯○○ 起訴書認另有甲○○ 公關小姐即 取款車手（ 見面、性行 為）               ７ 癸○○    （被害人）                 105 年11月 初某日接獲 CALL客秘書 電話而認識 起至106 年 12月止，又 自106 年12 月某日起至 108 年4 月 初某日最後 一次見面止 。   某詐騙集團不詳成員， 於105 年11月初某日時 佯裝成曾在大賣場對癸 ○○做問卷調查之「林 嘉琪」女子而電聯聊天 ，再以男女朋友交往為 由，迭以「缺錢需要幫 忙」等詐術誘騙癸○○ 交付款項，再派遣公關 小姐即取款車手即甲○ ○出面擔任「林嘉琪」 同一人與癸○○見面， 致癸○○陷於錯誤，因 而依「林嘉琪」指示， 陸續交付身上所有或提 領帳戶所得現金。嗣於 106 年12月底某日原與 「林嘉琪」相約見面， 但CALL客秘書逕告知見 面者與電聯聊天者非同 一人，癸○○因而拒絕 再為見面。另自106 年 12月某日起某詐騙集團 不詳成員佯裝成曾見過 癸○○之「陳子萱」女 子而電聯聊天，復以男 女朋友交往為由，數度 以「繳納學費學習服裝 設計」、「當酒店酒促 需要衝業績」、「還債 」等詐術誘騙癸○○借 予款項，再派遣卯○○ 出面擔任「陳子萱」同 一人與癸○○見面，致 癸○○陷於錯誤，因而 依「陳子萱」指示，陸 續交付提領帳戶所得現 金。                自105年12月初某日起至106年12月底止，共計交付550,000元予甲○○。 另以匯款及貨到付款方式給付本案詐騙集團450,000元。     許雅菁      大陸地區網 路電話CALL 客秘書機房 負責人      甲○○所獲全數 金額共計144,14 0元，細目如下 ：            ⒈性行為13次共   104,000 元（   計算式：8,00   0× 13＝104,0   00元）      ⒉其他取款金額   共40,140元（   計算式：【 550,000 －10   4,000】× 9%    ＝40,140）    起訴書附表一編號 10。            經原審法院安排調解期日，已於109年1月9日與丙○○、戊○○、甲○○、卯○○達成調解，並業獲得丙○○、戊○○、甲○○共以50,000元之賠償（見原審卷四第233至238頁、第353頁）。          （不詳） 任CALL客秘 書詐騙被害 人等               丙○○ 我國現場負 責人，負責 主持指揮現 場眾人、交 付當日款項 即帳包           戊○○ 把風（兼卡 拉OK、酒店 服務生）          另自107 年1 月 初某日起至108  年4 月初止，共 計交付700,000  元予不詳女子        無（因無從認定卯○○係公關小姐即取款車手，故未計算此部分之犯罪所）。               臺北市○○ 區○○○路 000 號附近 、臺北市中 山區長春路 附近、臺北 捷運劍潭站 、臺北捷運 中山站。       甲○○ 起訴書認另有卯○○ 公關小姐即 取款車手（ 見面、性行 為）               １３ 丁○○    （告訴人）                                                 106 年4 月 初某日接獲 CALL客秘書 電話轉告而 認識起至10 6 年8 月某 日最後一次 見面止，又 自106 年10 月某日起至 108 年1 月 初某日最後 一次見面止 ；另自106  年12月底至 108 年2 月 27日最後一 次見面止。               某詐騙集團不詳成員， 於106 年4 月初某日時 佯裝成曾與丁○○交往 之「林美雪」女子之姊 妹「陳紫馨」女子而電 聯聊天，再以男女朋友 交往為由，迭以「酒店 任職見面要檯費」等詐 術誘騙丁○○交付款項 ，再派遣公關小姐即取 款車手即卯○○出面擔 任「陳紫馨」同一人與 丁○○見面，致丁○○ 陷於錯誤，因而依「陳 紫馨」指示，陸續交付 身上所有或提領帳戶所 得現金。            嗣於106 年10月某日經 「陳紫馨」告以因將前 往國外而介紹將使用同 手機號碼之胞妹「陳紫 萱」女子，而由某詐騙 集團不詳成員佯裝成「 陳紫萱」而電聯聊天， 復以男女朋友交往為由 ，數度以「酒店任職需 要檯費」、「母親車禍 要醫藥費」、「代『陳 紫馨』還債方能離職」 等詐術誘騙丁○○交付 款項，再派遣甲○○出 面擔任「陳紫萱」同一 人與丁○○見面，偶由 控臺經理配合扮演「酒 店經理」，致丁○○陷 於錯誤，因而依「陳紫 萱」指示，陸續交付身 上所有或提領帳戶所得 現金。              又自106 年12月底某日 ，某詐騙集團不詳成員 佯裝成「張惠琳」女子 而電聯聊天，表示「陳 紫馨」與「陳紫萱」係 詐騙者，再以男女朋友 交往為由，數度以「需 要檯費」、「積欠酒店 債務欲還債」等詐術誘 騙丁○○交付款項，再 派遣庚○○出面擔任「 張惠琳」同一人與丁○ ○見面，致丁○○陷於 錯誤，因而依「張惠琳 」指示，陸續交付身上 所有或提領帳戶所得現 金。    自106年4月28日起至106年8月7日止，各交付不詳女子下列金額： 38,000元、    50,000元、    38,000元。    共計126,000 元 。                     許雅菁 大陸地區網 路電話CALL 客秘書機房 負責人         無（因無從認定卯○○係公關小姐即取款車手，故未計算此部分之犯罪所）。      起訴書附表一編號 5。              經原審法院安排調解期日，已於108年12月27日以150,000元與丙○○、戊○○、甲○○、卯○○、庚○○達成調解，又於109年3月3日以40,000元與壬○○達成調解，獲得賠償（見原審卷四第49至52頁、第343頁、卷五第371至374頁、卷六第135至137頁）。  ＊「林美雪」部分 未經起訴，故不在 詐騙方法欄處贅述 。                                     （不詳） 任CALL客秘 書詐騙被害 人等                  自106 年10月16 日起至108 年1  月15日止，各交 付甲○○下列金 額：          50,000元、    38,000元、    50,000元、    200,000元、    38,000元、    50,000元、    630,000元、    100,000 元    共計1,156,000  元（未交付款項 之見面不予計入 ）。            丙○○ 我國現場首 腦負責人， 負責主持指 揮現場眾人 、交付當日 款項即帳包    甲○○所獲全數 金額共計162,28 0 元，細目如下 ：            ⒈性行為8 次共   64,000元（計   算式：8,000    × 8 ＝64,000   元）        ⒉其他取款金額   共98,280元（   計算式：【1,   156,000－64,   000】× 9%＝9   8,280）                壬○○ 控臺經理（ 兼會計）， 配合扮演角 色                臺北市中山 區南京西路 與林森北路 交岔路口、 臺北市中山 區南京東路 1 段132 巷 附近、臺北 火車站對面 新光大樓、 臺北市承德 路與長安西 路交岔路口 附近、南京 東路與新生 北路交岔路 口附近            另自106 年12月 27日起至108 年 2 月27日止，各 交付庚○○下列 金額：        38,000元、    50,000元、    38,000元、    38,000元、    400,000 元、   50,000元、    50,000元。    共計664,000 元 （未交付款項之 見面不予計入） 。      戊○○ 把風（兼卡 拉OK、酒店 服務生）        庚○○所獲全數 金額共計110,72 0 元，細目如下 ：            ⒈性行為7 次共   56,000元（計   算式：8,000    × 7 ＝56,000   元）        ⒉其他取款金額   共54,720元（   計算式：【66   4,000－56,00   0 】× 9% ＝5   4,720 ）        甲○○ 庚○○ 起訴書認另有卯○○ 公關小姐即 取款車手（ 見面、性行 為）     ２１ 己○○    （告訴人）                     106年12月 某日接獲CA LL客秘書電 話而認識起 至107 年12 月28日最後 一次見面止 ；又於107  年2 月某日 見面1 次。 （起訴書僅 以首次交款 時起算詐欺 期間，由本院更正從首次聯繫時起算） 某詐騙集團不詳成員， 於106 年12月某日時佯 裝成曾對己○○做問卷 調查之「張曉雨」女子 而電聯聊天，再以男女 朋友交往為由，迭以「 孝親費遺失」、「繳清 父母健保費」、「孝親 費不足」、「胞父醫藥 費」等詐術誘騙己○○ 交付款項，再派遣公關 小姐即取款車手甲○○ 出面擔任「張曉雨」同 一人與己○○見面，致 依「張曉雨」指示，陸 續交付身上所有、提領 帳戶及向銀行貸款所得 現金。另其尚與一名自 稱「陳嘉惠」女子交往 ，於107 年2 月某日本 與「陳嘉惠」相約見面 交付款項，「陳嘉惠」 臨時表示無法前來，告 以將由其表妹「張可心 」女子見面，再派遣卯 ○○出面擔任「張可心 」同一人與己○○見面 ，致己○○陷於錯誤， 因而依「張可心」指示 ，交付身上所有現金。  自107年1月【原判決誤載為106年6月】某日起至同年3月11日止，各交付甲○○下列金額：20,000元、200,000元、200,000元、20,000元、450,000元共計890,000元。   許雅菁 大陸地區網 路電話CALL 客秘書機房 負責人      甲○○所獲全數 金額共計109,22 0 元，細目如下 ：            ⒈性行為4 次共   32,000元（計   算式：8,000    × 4 ＝32,000   元）        ⒉其他取款金額   共77,220元（   計算式：【89   0,000－32,00   0】× 9%＝77,   220）        起訴書附表一編號 11。            經原審法院安排調解期日，已於108年12月27日與丙○○、戊○○、甲○○、卯○○達成調解，且獲得丙○○、戊○○與甲○○共100,000元賠償（見原審卷四第57至60頁、第353頁）  ＊「陳嘉惠」部分 未經起訴，故不在 詐騙方法欄處贅述 。          （不詳） 任CALL客秘 書詐騙被害 人等                丙○○ 我國現場負 責人，負責 主持指揮現 場眾人、交 付當日款項 即帳包          於107 年2 月某 日交付不詳女子20,000元。               無（因無從認定 卯○○係公關小 姐即取款車手， 故未計算此部分 之犯罪所）。        臺北市中山 區復興北路 與南京東路 交岔路口附 近、臺北市 中山區承德 路與長安西 路交岔路口 康是美附近 、新北市板 橋火車站、 臺北市中山 區林森北路 與長春路交 岔路口八方 雲集附近     戊○○ 把風（兼卡 拉OK、酒店 服務生）            甲○○ 公關小姐即 取款車手（ 見面、性行 為）              起訴書認另有卯○○ 公關小姐即 取款車手（ 見面）     ２４ 丑○○    （告訴人）       107 年10月 、11月某日 接獲CALL客 秘書電話而 認識起，直 至107 年11 月見面止。  某詐騙集團不詳成員，佯裝成曾見過丑○○之「林嘉欣」女子而電聯聊天，「林嘉欣」再以男女朋友交往為由，以「其父投資失利而需款項」等詐術誘騙丑○○交付款項，再派遣公關小姐即取款車手甲○○出面擔任「林嘉欣」同一人與丑○○見面，致蔡文達陷於錯誤，因而依「林嘉欣」指示，交付提領帳戶所得現金。嗣因見面後察覺與電話中「林嘉欣」聲音不符，且稱要錢才能交往，故未再見面。  107年11月某日 交付10,000元。   許雅菁 大陸地區網 路電話CALL 客秘書機房 負責人  無（因無從認定甲○○係公關小姐即取款車手，故未計算此部分之犯罪所得）。   起訴書附表一編號 6。              經原審法院安排調解期日，已於108 年12月27日以0元與丙○○、戊○○、甲○○達成調解（見原審卷四第65至68頁）       （不詳） 任CALL客秘 書詐騙被害 人等        丙○○ 我國現場負 責人，負責 主持指揮現 場眾人、交 付當日款項 即帳包           戊○○ 把風（兼卡 拉OK、酒店 服務生）     臺北火車站             起訴書認另有甲○○ 公關小姐即 取款車手（ 見面）